【裁判字號】    99,易,657
【裁判日期】    990831
【裁判案由】    妨害自由等
【裁判全文】
臺灣桃園地方法院刑事判決               99年度易字第657號
公  訴  人  臺灣桃園地方法院檢察署檢察官
被      告  乙○○
上列被告因妨害自由等案件，經檢察官提起公訴（98年度偵字第
18848號），本院判決如下：
    主  文
乙○○共同以脅迫使人行無義務之事，處有期徒刑月，如易科
罰金以新臺幣壹仟元折算壹日；又共同以加害生命、身體、自由
之事，恐嚇他人致生危害於安全，處有期徒刑月，如易科罰金
以新臺幣壹仟元折算壹日。應執行有期徒刑肆月，如易科罰金以
新臺幣壹仟元折算壹日。
    事  實
一、乙○○與高庭軒、王慧晴、周佳瑩(4人涉犯傷害部分、高庭
    軒、王慧晴、周佳瑩涉犯強制及恐嚇部分，均經臺灣桃園地
    方法院檢察署檢察官以98年度偵字第18848 號不起訴處分)
    因王慧晴之友人甲○○曾允諾支付王慧晴回撥甲○○之行動
    電話費用卻未給付一事，與甲○○相約於民國98年6 月24日
    中午12時30分許，在桃園縣八德市松柏林1 號空地談判，乙
    ○○與高庭軒因與甲○○談判未果，遂以徒手及持自地上撿
    拾之水管毆傷甲○○，其後乙○○與高庭軒共同基於以脅迫
    使人行無義務之事之犯意，由高庭軒向甲○○要求交付證件
    以為擔保，甲○○因已遭毆打，不得不從，遂將皮夾交予高
    庭軒，由高庭軒自皮夾內取出身分證、健保卡，交予乙○○
    保管，嗣再將證件取回，並將皮夾歸還甲○○，高庭軒旋基
    於恐嚇之犯意，向甲○○恫稱：不要報警，如果時間到不還
    錢，就拿你的證件去地下錢莊借錢，讓你在桃園無法立足等
    語，離去之際，乙○○遂與高庭軒形成恐嚇之犯意聯絡，對
    甲○○恫嚇稱：不要想躲起來，我在桃園、中壢都找得到你
    ，會讓你無法立足等加害甲○○生命、身體、自由之事，使
    甲○○心生畏懼而致生危害於安全。
二、案經桃園縣政府警察局八德分局報告臺灣桃園地方法院檢察
    署檢察官偵查起訴。
    理  由
壹、證據能力
    查本案所引用之供述及非供述證據，經本院依法踐行調查證
    據程式，檢察官、被告均不爭執各該證據之證據能力，且亦
    查無依法應排除其證據能力之情形，是後述所引用證據之證
    據能力均無疑義，先予敘明。
貳、實體部分
一、訊據被告乙○○坦承恐嚇甲○○之事實，然矢口否認有何強
    制之犯行，辯稱：皮夾是被害人甲○○自己交出來的，是甲
    ○○交給高庭軒，高庭軒自己翻的，當時伊站在毆打甲○○
    場所的出口，距離他們不會很遠，指示王慧晴去遠處借廁所
    ，甲○○將證件拿出來，走過來將證件交在伊手上，然後有
    翻甲○○的皮夾，後來高庭軒又將證件拿回去，黃慧晴當時
    並不在場，她去上廁所云云。經查：
  (一)上開事實，業據證人即被害人甲○○於警詢時證稱：98年6
    月24日中午12時至下午1 時許，在桃園縣八德市松柏林1 號
    被高庭軒、被告打之後，高庭軒從伊褲後袋取出伊皮夾拿走
    伊身分證，並警告伊不要報警，如果時間到不還錢，就拿伊
    的證件去地下錢莊借錢，讓伊在桃園無法立足等語甚詳（見
    偵查卷第30-31 、33-34 頁）；並據證人高庭軒於警詢時證
    稱：甲○○時常打電話給伊女友王慧晴，請王慧晴回撥，導
    致她電話費高達新臺幣7 千多元，甲○○有答應要付這筆錢
    ，但卻遲遲沒有給付，因此伊向王慧晴要甲○○電話約他出
    來，是甲○○自己從褲子拿出皮夾將身分證交付給伊等語明
    確（見偵查卷第5-6 頁）；另據證人王慧晴於偵查中證稱：
    被告與高庭軒將證件拿走，伊有聽到要拿去地下錢莊借錢，
    不然要甲○○不能在桃園立足等語（見偵查卷第50頁）；且
    被告於警詢、本院準備程序及審理時供稱：98年6 月24日中
    午12時30分許，伊與王慧晴、周佳瑩、高庭軒約甲○○談他
    當初答應要幫王慧晴付電話費的事情，因為談不攏，伊便和
    高庭軒動手打甲○○，高庭軒叫甲○○將包包拿給伊，翻包
    包看有沒有證件，因為包包找不到，因此高庭軒又問甲○○
    證件放在哪裡，甲○○就從褲袋將皮包拿給高庭軒，高庭軒
    將身分證、健保卡拿給伊叫伊拿著，之後伊又將證件拿給高
    庭軒，後來因為甲○○不知道如何離開，我們就帶他回家，
    高庭軒好像有說他如果不還錢，就拿他的證件去地下錢莊借
    錢，伊聽到這句話沒說什麼，伊在甲○○上摩托車準備離開
    的時候跟甲○○說不要想躲起來，伊在桃園、中壢都找得到
    你，伊是在高庭軒說上面那些話之後說的等語（見偵查卷第
    12 頁 ，本院審易字卷第18頁，本院易字卷第12-14 頁）。
    此外，並有天晟醫院驗傷診斷書（甲○○受有左肘挫傷、左
    前臂挫傷）、現場照片在卷可稽（見偵查卷第35、36-37 頁
    ）。
  (二)被告雖辯稱：皮夾是被害人自己交出來的，是甲○○交給高
    庭軒，高庭軒自己翻的，當時伊站在毆打甲○○場所的出口
    ，距離他們不會很遠，指示王慧晴去遠處借廁所，甲○○將
    證件拿出來，走過來將證件交在伊手上，然後有翻甲○○的
    皮夾，後來高庭軒又將證件拿回去，伊並沒有強制甲○○云
    云。然查，案發當日被告與高庭軒、王慧晴、周佳瑩約甲○
    ○係為協商甲○○曾答應幫王慧晴付電話費的事情，又因談
    不攏，被告及高庭軒便動手打甲○○等情，業經被告供承在
    卷（見偵查卷第12頁），被告與高庭軒動手打甲○○後，高
    庭軒又強制取得甲○○皮夾內之證件，而據被告於本院審理
    時供稱：當時伊站在毆打甲○○場所的出口，距離他們不會
    很遠，後來因為甲○○不知道如何離開，我們就帶他回家，
    高庭軒好像有說他如果不還錢，就拿他的證件去地下錢莊借
    錢，伊聽到這句話沒說什麼，伊之後在甲○○上摩托車準備
    離開的時候跟甲○○說不要想躲起來，伊在桃園、中壢都找
    得到你等語（見本院易字卷第13-14 頁），被告既知當時係
    向甲○○協商幫王慧晴付電話費之事情，且談不妥時，又與
    高庭軒一起動手打甲○○，若其確實並無參與強制甲○○交
    出證件一事，大可於打甲○○後離開現場，然被告卻於高庭
    軒要求甲○○交出證件時在場，並為高庭軒短暫保管甲○○
    之證件，且於甲○○離去之際再告以不要想躲起來，其在桃
    園、中壢都找得到你等語，被告辯稱並未參與高庭軒強制取
    得甲○○證件一事，難認屬實。
  (三)證人甲○○雖另於警詢、偵查中及本院準備程序時改證稱：
    當天被告、高庭軒毆打伊之後，被告喝令伊拿出皮夾，伊沒
    有拿出來，高庭軒又叫伊拿出來，伊當時因為害怕，因此便
    將皮夾從褲後拿出，被告便將伊皮夾拿走，取出身分證、健
    保卡後將皮夾丟還給伊云云（見偵查卷第33、52頁，本院審
    易字卷第18頁）；證人高庭軒雖另於警詢、偵查中證稱：當
    天是伊與王慧晴、周佳瑩、被告約甲○○談當初答應要幫王
    慧晴付電話費的事情，因談不攏因此伊與被告動手打他，被
    告動手強取甲○○身上的身分證、健保卡並交給伊（見偵查
    卷第8 頁）。經查，本院審酌證人甲○○、高庭軒第一次警
    詢筆錄製作時間與本件案發時間相距較近，記憶應較本院審
    理時清晰，且較無暇斟酌利害關係而為不實陳述、亦無餘裕
    相互勾串而為迴護之詞，參以證人甲○○及高庭軒於第一次
    警詢筆錄時證稱係甲○○將皮夾交予高庭軒一節，證詞均能
    相互佐證，且與被告所述相符（詳如前述），此部分之證述
    應堪採信，其等嗣後翻異證稱係被告強制取得甲○○皮夾內
    證件，其中證人高庭軒始終未提出合理翻供之理由，無端變
    更供詞，指述被告，自難採信，而證人甲○○雖於第二次警
    詢解釋因第一次警詢時情緒氣憤亂了頭緒，才將矛頭都指向
    高庭軒，惟查其於第一次警詢中就阿貴的朋友（即本案被告
    ）參與毆打部分陳述甚詳，並無只指訴高庭軒之情，故證人
    甲○○上開解釋已屬牽強，參以證人甲○○於99年11月25日
    檢察官首次偵訊時開門見山即表示高庭軒之前有向其道歉，
    不想告了，益徵證人甲○○嗣後變更為有利於高庭軒之證詞
    恐已遭污染，真實性有疑，何況本件事發原因乃在談判王慧
    晴之電話費用糾紛，高庭軒為王慧晴當時之男友，並撥電話
    約甲○○出面談判，甲○○是否還錢，與王慧晴、高庭軒較
    有利害關係，由高庭軒向甲○○索取證件以為擔保，亦較與
    人情事理相符，故證人甲○○、高庭軒嗣後翻異之詞自非可
    採。
  (四)又證人王慧晴雖於警詢時證稱：被告大聲吆喝甲○○將包包
    給他，接著翻動他包包，察看包包內有何物品，翻動後發現
    皮夾，隨後取出甲○○身分證與健保卡，被告強取甲○○證
    件後，高庭軒叫伊與周佳瑩去買水，因此那段時間發生什麼
    事情伊不清楚云云（見偵查卷第20頁），然其所述皮夾置於
    包包內等情，核與證人甲○○、高庭軒及被告所述甲○○係
    從褲袋內取出皮夾、證件不符，是其上開證詞是否屬實，並
    非無疑。況證人王慧晴於偵查中證稱：被告與高庭軒拿證件
    之過程伊沒有看到，當時伊與周佳瑩去買水等語（見偵查卷
    第50頁），可見被告與高庭軒取得甲○○證件之過程，證人
    王慧晴並不在場，是證人王慧晴證稱被告強取甲○○證件云
    云，應非可採。
  (五)綜上所述，被告所辯其未參與強制犯行，雖非可採，然其所
    涉情節應較高庭軒為輕微則屬實在，本件事證明確，被告之
    犯行堪以認定。
二、核被告乙○○所為，係犯刑法第304 條第1 項之強制罪及同
    法第305 條之恐嚇危害安全罪。被告乙○○與高庭軒就強制
    、恐嚇之犯行，有犯意聯絡及行為分擔，為共同正犯。被告
    乙○○就上開強制、恐嚇危害安全之犯行，犯意各別，行為
    互殊，應分論併罰。爰審酌被告僅因王慧晴與甲○○有關繳
    交電話費之糾紛，即與高庭軒共同強制取得甲○○之證件，
    並出言恫嚇，惡性非輕，惟參與程度較高庭軒為輕，及其坦
    承恐嚇犯行、否認強制犯行之犯後態度等一切情狀，分別量
    處如主文所示之刑，及各諭知易科罰金之折算標準，並定應
    執行之刑，以示懲儆。
據上論斷，應依刑事訴訟法第299 條第1 項前段，刑法第28條、
第304 條第1 項、第305 條、第41條第1 項前段、第51條第5 款
，刑法施行法第1 條之1 第1 項、第2 項前段，判決如主文。
本案經檢察官陳仁傑到庭執行職務。
中    華    民    國    99    年    8     月    31    日
                  刑事第四庭  審判長法  官  袁雪華
                                    法  官  張淑華
                                    法  官  林宜靜
以上正本證明與原本無異。
如不服本判決應於收受判決後10日內向本院提出上訴書狀，並應
敘述具體理由。其未敘述上訴理由者，應於上訴期間屆滿後20日
內向本院補提理由書( 均須按他造當事人之人數附繕本) 「切勿
逕送上級法院」。
                                    書記官  王明玉
中    華    民    國    99    年    8     月    31    日
附錄論罪科刑法條
中華民國刑法第304條
（強制罪）
以強暴、脅迫使人行無義務之事或妨害人行使權利者，處 3 年
以下有期徒刑、拘役或 3 百元以下罰金。
前項之未遂犯罰之。
中華民國刑法第305條
（恐嚇危害安全罪）
以加害生命、身體、自由、名譽、財產之事，恐嚇他人致生危害
於安全者，處 2 年以下有期徒刑、拘役或 3 百元以下罰金。

司法院資訊處製作；財團法人民間司法改革基金會備份。
